【裁判字號】    89,上易,1975
【裁判日期】    890717
【裁判案由】    違反勞動基準法
【裁判全文】
臺灣高等法院臺中分院刑事判決                  八十九年度上易字第一九七五號
    上  訴  人  臺灣台中地方法院檢察署檢察官
    被      告  乙○○
右上訴人因被告違反勞動基準法案件，不服臺灣台中地方法院八十九年度易字第一八
四三號中華民國八十九年七月十七日第一審判決（起訴案號：臺灣台中地方法院檢察
署八十九年度偵字第七四二０號），提起上訴，本院判決如左：
      主  文
上訴駁回。
    理  由
一、公訴意旨略以：被告乙○○係設於台中市○區○○路二七之六號統元遊藝場之負
    責人，自民國八十八年十月間起，以每月新台幣二萬元之代價，僱請女性服務生
    王寂真、鐘佩凌、陳孟臻、吳怡亭及劉燕芬等五人，在上址從事為客人開洗分及
    倒茶水之工作，其工作時間係自每日二十二時起至翌日六時止，因認被告違反勞
    動基準法第四十九條之規定，應依同法第七十七條之規定處斷云云。
二、按犯罪事實應依證據認定之，無證據不得推定其犯罪事實，刑事訴訟法第一百五
    十四條定有明文。訊據被告除否認其經營之統元遊藝場有適用勞動基準法第四十
    九條規定及前開女性勞工工作時間應自每日零時起至八時止外，餘均坦承不諱，
    辯稱：統元遊藝場為娛樂業，無勞動基準法第四十九條規定之適用等語。經查勞
    動基準法第三十條之一規定：「中央主管機關指定之行業，雇主經工會或勞工半
    數以上同意後，其工作時間得依下列原則變更：一、四週內正常工作時數分配於
    其他工作日之時數，每日不得超過二小時，不受第三十條第二項之限制。二、當
    日正常工時達十小時者，其延長之工作時間不得超過二小時。三、二週內至少有
    二日之休息，作為例假，不受第三十六條之限制。四、女性勞工、除妊娠或哺乳
    期間者外，於夜間工作，不受第四十九條之限制。但雇主應提供完善安全衛生設
    施。本法第三條修正前已適用本法之行業，除農、林、漁、牧業外，不適用前項
    規定。」又娛樂業經臺灣省政府勞工處指定為勞動基準法第三十條之一之行業，
    有臺灣省政府勞工處八十八年二月二十四日 (88)勞二字第04333號函可參，另與
    被告同為電子遊藝場之浴可馬電子遊藝場向台中市政府申請女性勞工夜間工作核
    備案，台中市政府以其為勞動基準法第三十條之一行業，不需另函台中市政府核
    備，有台中市政府八十九年五月三日八九府勞資字第五一一八六號函在卷可稽。
    是被告經營之統元遊藝場既屬於娛樂業，依前開規定，自不適用勞動基準法第四
    十九條之規定。另依同條第三十條之一第一項第四款但書規定，被告仍應提供完
    善安全衛生設施，惟未依該規定者，勞動基準法並無處罰明文。是被告所為，核
    與勞動基準法第四十九條之規定未合，難繩以該罪責。此外，本院復查無其他積
    極證據足以證明被告有何犯行，原審為被告乙○○無罪之諭知，核無不合。檢察
    官上訴意旨略稱：本件被告所經營之電子遊戲場業雖屬指定之娛樂業，但既未依
    第三十係之一第一項第四款但書之規定提供女性員工完善安全衛生設施，即不得
    主張有第四款前段之除外條款適用，揆諸前揭主管機關行政院勞工委員會之函示
    意旨，仍應以被告違反勞動基準法第四十九條之規定，而對被告論以勞動基準法
    第七十七條之罪責，始符合勞動基準法立法之原意與目的。原審所述被指定之行
    業完全不適用勞動基準法第四十九條之規定及違反同法第三十條之一第一項第四
    款但書規定者，勞動基準法無處罰明文之見解，顯然與該法保護女工之立法意旨
    有違，且對中央主管機關之函示意旨僅予片斷採用而未予全盤瞭解，容有適用法
    則不當之違背法令情形。請撤銷原判決，另為被告有罪之判決，以符勞動基準法
    對於女性工作者提供保護之至意等語。惟查台中市政府既函敘：統元電子遊藝場
    係屬娛樂業，為適用勞動基準法第三十條之一行業，該條第四款規定女性勞工，
    除妊娠或哺乳期間外，於夜間工作，不受第四十九條之限制，但雇主應提供完善
    安全衛生設施，不需函報本府備查等情(見本院卷第二二頁)，惟查起訴事實僅敘
    被告僱請服務生王寂真等五人，工作時間係自每日二十二時起至翌日六時起，並
    未論及被告工作場所是否有提供完善安全衛生設施，且檢察官迄未提出被告工作
    場所有未提供完善安全衛生設施之確切證據，原審判決核無違誤，上訴為無理由
    ，應予駁回。至檢察官函送八十九年度偵字第一二一七五號等卷宗併辦部分，退
    回另依法偵辦。
三、據上論結，應依刑事訴訟法第三百六十八條，判決如主文。
本案經檢察官甲○○到庭執行職務。
中      華      民      國    八十九    年    十      月      十七      日
                                  臺灣高等法院臺中分院刑事第三庭
                  審判長法  官  方  艤  駐
                                              法  官  廖  柏  基
                                              法  官  劉  連  星
右正本證明與原本無異。
不得上訴。
                                              書記官  顏  子  良
中      華      民      國     八十九     年      十      月    十八    日
                                                                        Ｄ


司法院資訊處製作；財團法人民間司法改革基金會備份。
